【裁判字號】    99,訴,270
【裁判日期】    990729
【裁判案由】    損害賠償
【裁判全文】
臺灣嘉義地方法院民事判決               99年度訴字第270號
原      告  甲○○
被      告  乙○○
上列當事人間請求損害賠償事件，係原告於本院99年度嘉交簡字
第102 號過失傷害刑事案件提起附帶民事訴訟（98年度嘉交簡附
民字第6 號），經本院刑事庭於民國99年2 月23日裁定移送前來
，於民國99年7 月22日言詞辯論終結，本院判決如下：
    主      文
被告應給付原告新臺幣壹拾肆萬仟捌佰陸拾元，及自民國九
十九年二月十六日起至清償日止，按週年利率百分之五計算之利
息。
原告其餘之訴駁回。
訴訟費用由被告負擔百分之七十六，餘由原告負擔。
本判決第一項得假執行。
原告其餘假執行之聲請駁回。
    事實及理由
甲、原告主張：(一)被告於民國98年6 月6 日駕駛車牌號碼LTA —
    581 號重型機車，沿嘉義市○○○路由東往西方向行駛，途
    經嘉義市○○○路331 號前時，轉彎車駕駛人應禮讓直行車
    輛，且騎乘機車左轉時，應放慢車速並使用方向燈，且機車
    行駛時，注意車前、車後狀況，並隨時採取必要之安全措施
    ，且依當時天候、路況良好，並無不能注意之情事，竟疏未
    注意，未使用方向燈且未注意車後方有無來車而貿然左轉，
    適原告騎乘車牌號碼UK5 —059 號輕型機車，自嘉義市○區
    ○○○路，由東往西方向同向行駛前來，雙方閃煞不及發生
    碰撞，致原告人車倒地後受有臀部挫傷、尾胝骨閉鎖性骨折
    、頭部挫傷、腦震盪、右側踝部挫傷等傷害，並因此傷害導
    致胃潰瘍、會陰部蜂窩性組織炎，共住院25天。(二)原告得請
    求損害賠償之項目及金額如下：1.醫療費用及醫療用品費用
    新臺幣（下同）17,863元。2.看護費用5 萬元：原告因受前
    開傷害，於98年6 月6 日送往財團法人天主教聖馬爾定醫院
    （下稱聖馬爾定醫院）急診住院治療，於同年6 月11日出院
    ，同日再入院治療，於同年6 月15日出院，嗣後又因前開傷
    害導致胃潰瘍、會陰部蜂窩性組織炎，又於98年6 月25日前
    往該醫院急診住院治療，至98年7 月8 日出院，總計住院治
    療25天，在該住院期間，原告需人照護，以每一日2,000 元
    計算，共支出看護費用5 萬元。3.勞動能力減損所受損害
    26,000元：原告於受傷前每月薪資26,000元，因受前開傷害
    致1 個月不能工作而受有不能領得該月薪資之損害。4.精神
    慰撫金：原告受有前開傷害，精神痛苦異常，被告又拒不和
    解，爰請求精神慰撫金50萬元。綜上，被告應賠償原告所受
    損害593,863 元，被告迄未給付，爰起訴請求給付等語，並
    聲明：被告應給付原告593,863 元，及自刑事附帶民事訴訟
    起訴狀繕本送達之翌日起至清償日止，按週年利率百分之五
    計算之利息；願供擔保，請准宣告假執行。
乙、被告未為聲明及陳述。
丙、得心證之理由：
一、本件被告經合法通知，未於言詞辯論期日到場，核無民事訴
    訟法第386 條各款所列情形，爰依原告之聲請，由其一造辯
    論而為判決。
二、原告主張如前開甲、(一)所示之事實，有口卡片、名片、車籍
    查詢資料、現場照片、道路交通事故現場圖、道路交通事故
    談話紀錄表、道路交通事故調查報告表(一)、(二)及診斷證明書
    等資料可稽（見臺灣嘉義地方法院檢察署98年度交查字第
    1751號偵查卷18頁至第37頁），堪信為真實。
三、按車輛行駛時，駕駛人應注意讓行進中車輛先行，且於劃有
    分向限制線路段，不得左轉迴車。又依附卷之交通事故調查
    報告表所載，本件肇事時、地之天候、路況皆良好。則肇事
    當時無照駕駛重機車，由路旁起駛，未讓行進中車輛先行且
    於劃有分向限制線路段，左轉迴車不當而與告訴人所騎乘之
    輕型機車發生碰撞，顯有過失，臺灣省嘉雲區車輛行車事故
    鑑定委員會鑑定，其結果為「乙○○無照駕駛重機車，由路
    旁起駛，未讓行進中車輛先行且於劃有分向限制線路段，左
    轉迴車不當，為肇事原因；另涂琇薺駕駛輕機車，無肇事因
    素」，有該會98年12月10日嘉雲鑑980744字第0985804195號
    函附於前開偵查卷可參，則被告於上揭時間行經肇事地點，
    依當時情形，並無不能注意之情事，竟疏不注意致發生本件
    車禍，因而致原告受傷，被告有過失甚明，且與原告之傷害
    結果間具有相當因果關係，是則原告主張被告因過失不法侵
    害其身體權，應負損害賠償責任乙節，自屬有據。
四、按「因故意或過失，不法侵害他人之權利者，負損害賠償責
    任。」、「不法侵害他人之身體或健康者，對於被害人因此
    喪失或減少勞動能力或增加生活上之需要時，應負損害賠償
    責任。」、「不法侵害他人之身體、健康、名譽、自由、信
    用、隱私、貞操，或不法侵害其他人格法益而情節重大者，
    被害人雖非財產上之損害，亦得請求賠償相當之金額。」民
    法第184 條第1 項前段、民法第193 條第1 項、民法第195
    條第1 項前段分別定有明文。茲認定原告所受損害之項目及
    其金額如次：
  (一)醫療費用：原告主張其為治療上開傷害而至聖馬爾定醫院治
    療，共支出醫療費用17,293元及醫療用品費用570 元，合計
    17,863元等情，業據其提出收據14紙為證，堪信為真實。前
    開費用既係治療原告所受傷害而支出，自屬於原告被害後所
    增加之必要支出，而得請求被告賠償。
  (二)看護費用：原告主張其住院治療25天，共支出看護費5 萬元
    乙節，並未舉證證明，其主張自非可採。
  (三)不能工作之損失：原告主張其因受前開傷害致1 個月不能工
    作乙節，經核原告治療前開傷害，自98年6 月6 日起至同年
    7 月8 日間，共住院25天等情，有診斷證明書可按，是原告
    之主張，應為可採。又原告主張其受傷前每月工作薪資為
    26,000元乙節，有證明書附卷可按（見附民卷第15頁），亦
    為可採。準此，原告主張受有不能工作之損害26,000元，應
    為可採。
  (四)末查，原告之身體權受侵害，就非財產上之損害，雖得請求
    賠償相當之金額。但非財產上損害之慰撫金數額，究竟若干
    為適當，應斟酌加害人所施侵害行為之態樣、被害人所受傷
    害之程度、兩造身分、職業、教育程度、財產及經濟狀況等
    ，為審判之依據。經查被告因過失不法侵害原告之身體權，
    原告因此三度住院治療，所受痛苦尚非輕微；又原告為高職
    畢業，係家庭主婦（見前開偵查卷第15頁），被告則經營長
    隆興業農產加工場（見前開偵查卷19頁）；另依稅務電子閘
    門財產所得調件明細表所載，原告於98年度無所得，亦無財
    產，被告於98年度所得共計5 萬元且無其他財產（見本院卷
    第34頁、第35頁）。本院斟酌被告所施侵權行為之態樣、原
    告所受傷害之程度及兩造之身分、教育程度、職業及財產、
    經濟狀況等一切情事，認原告所得請求賠償之慰撫金（非財
    產上損害之金額）以10萬元為適當，逾此範圍之請求實屬過
    高，不能准許。
  (五)綜上，應認原告得請求賠償之金額合計143,863 元，逾此範
    圍之請求，於法無據，不能准許。
四、次按給付無確定期限者，債務人於債權人得請求給付時，經
    其催告而未為給付，自受催告時起，負遲延責任。其經債權
    人起訴而送達訴狀，或依督促程序送達支付命令，或為其他
    相類之行為者，與催告有同一之效力；遲延之債務，以支付
    金錢為標的者，債權人得請求依法定利率計算之遲延利息；
    應付利息之債務，其利率未經約定，亦無法律可據者，週年
    利率為百分之五，為民法第229 條第2 項、第233 條第1 項
    前段、第203 條所明定。本件係屬侵權行為損害賠償之債，
    屬給付無確定期限者，且係以支付金錢為標的，則依上揭法
    律規定，原告就被告應給付之上開金額，請求自刑事附帶民
    事訴訟起訴狀繕本送達之翌日即99年2 月16日起至清償日止
    ，按法定利率即週年利率百分之五計算之利息，自屬有據。
五、從而，原告依侵權行為之法律關係請求被告賠償143,863 元
    ，及自99年2 月16日起至清償日止，按週年利率百分之五計
    算之利息部分為有理由，應予准許；逾此範圍之請求，於法
    無據，不能准許。
六、本件判決所命被告給付之金額未逾50萬元，依民事訴訟法第
    389 條第1 項第5 款規定，應依職權宣告假執行，是就此部
    分，原告雖陳明願供擔保請求宣告假執行，惟應認其僅係促
    請本院為上開宣告假執行職權之發動而已，應由本院依職權
    為假執行之宣告；原告其餘之訴既經駁回，其假執行之聲請
    已失所附麗，應併駁回之。
丁、訴訟費用負擔之依據：民事訴訟法第79條。
中    華    民    國    99    年    7     月    29    日
                  民事第一庭  法  官  林望民
以上正本係照原本作成。
如對本判決上訴須於判決送達後20日內向本院提出上訴狀。
如委任律師提起上訴者，應一併繳納上訴審裁判費。
中    華    民    國    99    年    7     月    29    日
                              書記官  吳明蓉

司法院資訊處製作；財團法人民間司法改革基金會備份。
